【裁判字號】    98,易緝,76
【裁判日期】    980930
【裁判案由】    毒品危害防制條例
【裁判全文】
臺灣高雄地方法院刑事判決              98年度易緝字第76號
公  訴  人  臺灣高雄地方法院檢察署檢察官
被      告  乙○○
                    現於臺灣高雄第二監獄
上列被告因毒品危害防制條例案件，經檢察官提起公訴（97年度
毒偵字第30號），本院判決如下：
    主  文
乙○○施用第二級毒品，累犯，處有期徒刑陸月，如易科罰金，
以新臺幣壹仟元折算壹日。扣案之甲基安非他命壹小包（驗前淨
重：零點壹陸肆公克、驗後淨重：零點壹伍玖公克，含包裝袋壹
只），沒收銷燬之。
    事  實
一、乙○○前因施用毒品案件，經台灣高雄地方法院檢察署檢察
    官起訴並聲請強制戒治，由臺灣高雄地方法院以91年度毒聲
    字第7468號裁定令入戒治處所施以強制戒治，於民國91年6
    月27日因強制戒治期滿執行完畢而出監，並經臺灣高雄地方
    法院以92年訴字第983 號分別判處有期徒刑1 年及8 月，並
    定應執行有期徒刑1 年6 月確定，於94年7 月9 日因縮短刑
    期執行完畢出監。又因施用第一級、第二級毒品案件，經臺
    灣高雄地方法院以95年度訴字第248 號分別判處有期徒刑1
    年及6 月，後經同院以96年度聲減字第1139號裁定減刑後並
    定應執行有期徒刑8 月確定，於96年7 月16日因徒刑執行完
    畢出監。詎仍不知悔改，復基於施用第二級毒品甲基安非他
    命之犯意，於96年12月1 日晚上10時53分許回溯24小時內之
    某時許，在高雄市○鎮區○○路321 巷24弄5 號其袓母住處
    ，以將甲基安非他命置於玻璃球內點火燒烤產生煙霧，再以
    口鼻吸食之方式，施用第二級毒品甲基安非他命1 次。嗣於
    96 年12 月1 日晚上9 時許，在高雄市○○路與輔仁路交岔
    路口，經警攔檢盤查，扣得甲基安非他命1 小包（毛重0.2
    公克、驗前淨重0.164 公克、驗後淨重0.159 公克），並於
    警詢中經其同意採尿送驗，結果呈甲基安非他命陽性反應，
    而查知上情。
二、案經高雄市政府警察局移送臺灣高雄地方法院檢察署檢察官
    偵查起訴。
    理  由
一、訊據被告乙○○對於前揭犯罪事實坦承不諱，且被告被警查
    獲當日所採集之尿液，經送高雄市立凱旋醫院檢驗，以酵素
    免疫分析法（EIA） 初步篩檢，並以氣相層析質譜法（GC/M
    S） 複驗結果，確認甲基安非他命係呈陽性反應，有該醫院
    出具之濫用藥物尿液檢驗報告、尿液採證代碼對照表各l 紙
    在卷可佐（見偵卷第11、14頁），又扣案之第二級毒品甲基
    安非他命1 小包（毛重0.2 公克、驗前淨重0.164 公克、驗
    後淨重0.159 公克），經送高雄醫學大學附設中和紀念醫院
    檢驗結果，亦呈甲基安非他命陽性反應，復有該醫院出具之
    檢驗報告附卷可憑（見本院易緝卷第40頁），此外，並有搜
    索、扣押筆錄、扣押物品目錄表、扣押物品清單各1 份、警
    方蒐證照片7 張在卷可供參照，足證，被告之前開自白應與
    事實相符，堪為認定事實之依據。故本案事證明確，被告犯
    行，已堪認定。
二、又毒品危害防制條例第20條、第23條將施用毒品之刑事處遇
    程序，區分為「初犯」及「5 年內再犯」、「5 年後再犯」
    。依其立法理由之說明：「初犯」，經觀察、勒戒或強制戒
    治後，應為不起訴處分或不付審理之裁定；經觀察、勒戒或
    強制戒治執行完畢釋放後，「5 年內再犯」者，因其再犯率
    甚高，原實施之觀察、勒戒及強制戒治既已無法收其實效，
    爰依法追訴或裁定交付審理。至於經觀察、勒戒或強制戒治
    執行完畢釋放後，「5 年後再犯」者，前所實施之觀察、勒
    戒或強制戒治已足以遮斷其施用毒品之毒癮，為期自新及協
    助其斷除毒癮，仍適用「初犯」規定，先經觀察、勒戒或強
    制戒治之程序。從而依修正後之規定，僅限於「初犯」及「
    5 年後再犯」2 種情形，始應先經觀察、勒戒或強制戒治程
    序。倘被告於5 年內已再犯，經依法追訴處罰，縱其第3 次
    （或第3 次以上）再度施用毒品之時間，在初犯經觀察、勒
    戒或強制戒治執行完畢釋放5 年以後，已不合於「5 年後再
    犯」之規定，且因已於「5 年內再犯」，顯見其再犯率甚高
    ，原實施觀察、勒戒或強制戒治，已無法收其實效，即應依
    該條例第10條處罰（最高法院95年5 月9 日第7 次刑事庭會
    議決議參照）。本件被告乙○○前因施用毒品案件，經送強
    制戒治，於91年6 月27日因強制戒治期滿執行完畢而出監，
    嗣因施用毒品案件，經臺灣高雄地方法院以92年訴字第983
    號分別判處有期徒刑1 年及8 月，並定應執行有期徒刑1 年
    6 月確定，又因施用毒品案件，經臺灣高雄地方法院以95年
    度訴字第248 號分別判處有期徒刑1 年及6 月，後經同院以
    96年度聲減字第1139號裁定減刑後並定應執行有期徒刑8 月
    確定等情，有臺灣高等法院被告前案紀錄表1 份在卷可按，
    而被告於前述強制戒治執行完畢釋放後，5 年內再犯上開施
    用毒品罪，並經判決確定，則其再度犯本件施用毒品犯行，
    雖距前述強制戒治執行完畢釋放後已逾5 年，揆諸前開說明
    ，仍應依法論科。
三、核被告所為，係犯毒品危害防制條例第10條第第2 項之罪。
    被告有上述刑之宣告及執行，有臺灣高等法院被告前案紀錄
    表1 份在卷可按，其於受有期徒刑之執行完畢後，5 年以內
    以故意再犯本案有期徒刑以上之罪，為累犯，應依刑法第47
    條第1 項規定，加重其刑。爰審酌被告屢犯施用毒品等前科
    ，素行不佳，顯見之前所宣告之刑對其並無儆惕作用，其因
    施用毒品經強制戒治後，竟仍未能遠離毒品，足見其不知警
    惕，意志不堅，惟念其於犯罪後業已坦承犯行，並表悔意，
    犯後態度非無足取，及施用毒品係自我戕害行為，並未危害
    他人等一切情狀，酌情量處如主文所示之刑，並諭知易科罰
    金之折算標準。又扣案之甲基安非他命1 小包（毛重0.2 公
    克、驗前淨重0.164 公克、驗後淨重0.159 公克），經檢驗
    結果呈甲基安非他命陽性反應，業如前述，其包裝袋1 只，
    因其內殘餘毒品已無法折離，應將之視為第二級毒品無訛，
    與前開甲基安非他命1 小包，不問屬於犯人與否，均應依毒
    品危害防制條例第18條第1 項前段規定，沒收銷燬之，附此
    敘明。
據上論斷，應依刑事訴訟法第299 條第1 項前段，毒品危害防制
條例第10條第2 項、第18條第1 項前段，刑法第11條、第47 條
第1 項、第41條第1 項前段，判決如主文。
本案經檢察官甲○○到庭執行職務。
中    華    民    國    98    年    9     月    30    日
                  刑事第四庭    法  官  張  震
如不服本判決應於收受判決後10日內向本院提出上訴書狀，並應
敘述具體理由。其未敘述上訴理由者，應於上訴期間屆滿後20日
內向本院補提理由書(均須按他造當事人之人數附繕本)「切勿逕
送上級法院」。
中    華    民    國    98    年    10    月    2     日
                                書記官  鄒秀珍
附錄法條：
毒品危害防制條例第10條
施用第一級毒品者，處 6 月以上 5 年以下有期徒刑。
施用第二級毒品者，處 3 年以下有期徒刑。


司法院資訊處製作；財團法人民間司法改革基金會備份。
